【裁判字號】    96,易,2812
【裁判日期】    970229
【裁判案由】    妨害名譽
【裁判全文】
臺灣板橋地方法院刑事判決              96年度易字第2812號
聲  請  人  臺灣板橋地方法院檢察署檢察官
被      告  丙○○
上列被告因妨害名譽案件，經檢察官聲請簡易判決處刑（96年度
偵緝字第1249號），本院改用通常程序，判決如下：
    主  文
丙○○意圖散布於眾，而散布文字指摘足以毀損他人名譽之事，
處拘役貳拾日，如易科罰金以新臺幣壹仟元折算壹日，減為拘役
拾日，如易科罰金以新臺幣壹仟元折算壹日。
    事  實
一、丙○○基於散布於眾之意圖，於民國（下同）95年7 月25日
    ，前往台北縣三重市○○路○ 段236 號6 樓，由乙○○所經
    營「合歡金礦股份有限公司（下稱合歡公司）」之外牆上，
    張貼分別指摘「.. .. 你用詐騙手腕騙了我一批珠寶共壹佰
    零陸萬伍仟元，.. .. ，乙○○是一個素行不良的詐欺常犯
    .... 」 、「乙○○騙子詐我貸款108 萬.... 不 見面是個
    騙子.... 」 等文字及乙○○本人照片之海報2 紙，而毀損
    乙○○之名譽。
二、案經乙○○訴由台北縣政府警察局三重分局報請臺灣板橋地
    方法院檢察署檢察官聲請簡易判決處刑。
    理  由
一、訊據被告丙○○固坦承於上開時間，前往告訴人乙○○合歡
    公司之外牆上張貼分別指摘「.... 你 用詐騙手腕騙了我一
    批珠寶共壹佰零陸萬伍仟元，.... ， 乙○○是一個素行不
    良的詐欺常犯.... 」 、「乙○○騙子詐我貸款108 萬....
    不見面是個騙子.... 」 等文字及告訴人乙○○本人照片之
    上開海報2 紙（詳見臺灣板橋地方法院檢察署95年度偵字第
    24 669號卷第21、28頁），惟矢口否認上開犯行，辯稱：伊
    所張貼上開海報之內容都是實在的，是乙○○自83年至89年
    間陸續向伊購買珠寶，其中只給我一萬元，其他都沒給我錢
    ，共欠我108 萬元云云。經查：
  (一)被告於上開時地張貼上開海報2 紙乙情，且上開2 紙海報之
    內容，在客觀上均屬具體指摘，而足以毀損告訴人乙○○名
    譽之文字等情，業據被告於本院審理時坦承屬實，復有上開
    海報2 紙及其現場張貼照片3 張，在卷可稽，足堪認定。
  (二)雖被告矢口否認上開犯行，並提出計算明細2 紙、支票影本
    3 紙（面額合計31萬3 千元）及由告訴人乙○○所簽發本票
    影本8 紙（面額合計101 萬元）為憑云云，惟查計算明細2
    紙上雖均記有每次交易之日期、品名及金額（按各次交易金
    額合計109 萬元，扣除已付1 萬元，餘108 萬元未還）在卷
    ，然其上記載均為被告本人所繕寫，且其上除88年8 月25日
    及9 月13日2 次交易中有「黃字收」之簽名外，其餘則均未
    經告訴人乙○○本人確認後簽名或押印其上，又告訴人乙○
    ○於告訴狀及警詢中亦堅稱被告上開所述不實在等語在卷，
    而縱依上開計算明細2 紙中88年8 月25日及9 月13日2 次之
    交易金額計算，亦僅合計15萬9 千元而已，不僅核與被告所
    稱上開108 萬元之數目相去甚鉅，且告訴人乙○○於警詢中
    亦堅稱被告所述不實等語在卷，是僅憑被告所提出上開計算
    明細2 紙，自仍不足逕為不利告訴人乙○○認定之依據，至
    為灼然。
  (三)至於被告所提出上開支票影本3 紙（面額合計31萬3 千元，
    且其中僅面額5 萬2 千元乙張支票，係由告訴人乙○○所簽
    發）及本票影本8 紙（面額合計101 萬元），不僅其等簽發
    日期、各次及合計面額與上開2 紙計算明細記載之日期、各
    次及合計金額，均不相符，且告訴人乙○○於告訴狀及警詢
    中均供稱上開本票多紙，均係其於95年6 月底、7 月初，遭
    被告帶人至其上開住處內，強迫其而不得已簽發等語（見95
    年度偵字第24669 號偵查卷第5 、7 、17、18頁）在卷，亦
    核與證人即告訴人乙○○之員工甲○○於警詢中證稱：「（
    乙○○稱丙○○至黃員的公司（三重市○○路○ 段236 號6
    樓）關著鐵門摔電話並指揮著6 、7 位流氓把乙○○圍住，
    當作人犯在逼債，他們都拿著桌上鐵具的辦公文具並惡言惡
    行要敲打乙○○，使乙○○很害怕，當時你是否在場？）當
    時丙○○帶著6 、7 位流氓至黃員的公司（三重市○○路○
    段236 號6 樓）時，簡員就叫我先離開現場，並且簡員告訴
    我，他們要處理事情，所以後續的情形我並不清楚」等語相
    符，是憑被告所提出上開支票影本3 紙（面額合計31萬3 千
    元）及本票影本8 紙（面額合計101 萬元），自亦不足認定
    告訴人乙○○確有積欠被告所辯稱向其購買珠寶合計108 萬
    元之款項，至為顯然。
  (四)綜上所述，本件僅憑被告上開所辯及其所提出上開計算明細
    2 紙、支票影本3 紙（面額合計31萬3 千元）及由告訴人乙
    ○○所簽發本票影本8 紙（面額合計101 萬元），仍不足為
    證明被告上開所辯為真實者，自不得依刑法第310 條第3 項
    前段之規定，免除其責，且被告於上開時地所張貼之上開海
    報2 紙，其等內容在客觀上均屬具體指摘，而足以毀損告訴
    人乙○○名譽之文字等情，亦據本院認定在卷，有如上述，
    則被告上開犯行已臻明確，應予依法論科。
二、核被告所為，係犯刑法第310 條第2 項之意圖散布於眾，而
    散布文字指摘足以毀損他人名譽之事罪。被告先後張貼上開
    2 紙海報之行為，為其遂行誹謗告訴人乙○○名譽單一犯罪
    之各別動作，為接續犯，應論以一罪。爰審酌被告本件犯罪
    之動機、目的、手段、所生危害及被告犯罪後之態度等一切
    情狀，量處如主文所示之刑，惟中華民國九十六年罪犯減刑
    條例已自96年7 月16日起施行，查被告上開犯罪行為時間，
    係在96年4 月24日之前，應依該條例第2 條第1 項第3 款、
    第7 條之規定，再減輕其刑，並諭知易科罰金之折算標準，
    以資儆懲。
據上論斷，應依刑事訴訟法第299 條第1 項前段、第451 條之1
第4 項但書第3 款、第452 條，刑法第310 條第2 項、第41條第
1 項前段，中華民國九十六年罪犯減刑條例第2 條第1 項第3 款
、第7 條，判決如主文。
本案經檢察官楊展庚到庭執行職務。
中    華    民    國    97    年    2     月    29    日
                刑事第十二庭  法  官  林 晏 鵬
以上正本證明與原本無異
如不服本判決應於送達後10日內向本院提出上訴狀
                              書記官  陳 映 孜
中    華    民    國    97    年    2     月    29    日


司法院資訊處製作；財團法人民間司法改革基金會備份。
